【裁判字號】    89,交上易,100
【裁判日期】    890428
【裁判案由】    過失傷害
【裁判全文】
臺灣高等法院刑事判決                          八十九年度交上易字第一號
    上  訴  人
    即  被  告  乙○○
右上訴人，因過失傷害案件，不服臺灣桃園地方法院，八十八年度交易字第八五號，
中華民國八十九年一月十一日第一審判決（起訴案號：臺灣桃園地方法院檢察署八十
七年度偵字第一０七六六號）提起上訴，本院判決如左：
    主      文
上訴駁回。
    事      實
乙○○於民國（以下同）八十七年一月二十七日晚上八時三十分許，應注意其飲酒後
吐氣所含酒精成份超過每公升０．二五毫克以上，不得駕車，竟於其飲酒後吐氣所含
酒精成份達每公升０．三五毫克時，仍駕駛車牌號碼Ｇ七─０五００號自用小客車，
沿桃園縣龍潭鄉○○路由平鎮往龍潭方向行駛，行經桃園縣龍潭鄉○○路與建龍街口
時，本應注意駕車應注意車前狀況，以隨時取必要之安全措施，避免發生危險，及行
經無號誌之交岔路口，應速慢行，作隨時停車之準備，而依當時天候雨，路面鋪設柏
油、濕潤、無缺陷、無障礙物、視距良好等情況，又無不能注意之情事，竟疏未注意
車前狀況謹慎駕駛及減速慢行作隨時停車之準備，猶加速行駛，適有丙○○駕駛車號
ＬＤ─四０八０號自用小客車，搭載甲○○、丁○○，由建龍街欲左轉中豐路時，亦
因飲酒致血液酒精濃度達每公升０．六二八毫克，及行經無號誌交岔路口，未注意支
線道車應暫停讓幹線道車先行，猶貿然左轉駛出，因乙○○所駕駛之前開車輛煞車不
及而與丙○○所駕駛之車輛相撞，致使丙○○受有腹部鈍傷併佐橫膈膜破裂、臉部裂
傷、左股骨轉子下骨折之傷害，甲○○受有左尺骨骨折、左鷹嘴突骨折、頭部外傷、
左側第五肋骨骨折之傷害，丁○○受有頭部外傷併臉部擦傷、右足挫傷之傷害。案經
丙○○、甲○○訴由桃園縣警察局平鎮分局報請台灣桃園地方法院檢察署檢察官偵查
起訴。
    理      由
一、訊據上訴人即被告乙○○對於右揭酒醉駕車及未注意車前狀況，而與丙○○所駕
    駛之車輛相撞之事實坦承不諱，並據告訴人丙○○、甲○○迭於警訊及偵、審中
    指訴綦詳，且有警制道路交通事故調查表、現場照片二幀附卷可稽。按汽車駕駛
    人飲酒後其吐氣所含酒精成份超過每公升０．二五毫克以上，不得駕車；汽車行
    駛時，駕駛人應注意車前狀況，並隨時採取必要之安全措施；行經無號誌之交岔
    路口，應減速慢行，作隨時停車之準備，道路交通安全規則第一百一十四條第二
    款、第九十三條第一項第四款、第九十四條第三項定有明文。被告駕駛自小客車
    自應遵守上開規定，而參之當時天候雨，路面鋪設柏油、濕潤、無缺陷、無障礙
    物、視距良好等情，有道路交通事故調查報告表在卷足按，顯無不能注意之情事
    ，被告於其飲酒後吐氣所含酒成份達每公升０．三五公毫克時，仍違規駕駛自小
    客車於市區道路，並疏未注意車前狀況及行駛至無號誌交叉路口未減速慢行，此
    為肇事之原因，台灣省桃園縣區車輛行車事故鑑定委員會、台灣省車輛行車事故
    覆議鑑定委員會均係如此認定，此有台灣省桃園縣區車輛行車事故鑑定委員會於
    八十八年七月二日出具之（八八）桃鑑字第八八四九七號函、台灣省車輛行車事
    故覆議鑑定委員會於八十八年十二月三日出具之府覆議字第八八一一０三號函附
    卷可稽，被告應注意能注意竟疏未注意上開規定致肇車禍，且告訴人丙○○、甲○○、丁○○確因本件車禍受傷，亦據被告自承在卷，並有敏盛綜合醫院出具之
    診斷証明書三紙在卷可考，足認被告之過失行為與告訴人丙○○、甲○○、丁○○之傷害間確有相當因果關係，雖告訴人丙○○酒醉駕車及行經無號誌交岔路口
    ，由支線道駛出左轉未讓幹道先行，猶貿然駛出，亦違反道路交通安全管理規則
    第一百零二第二款之規定，亦有過失，告訴人丙○○否認有過失，辯稱：伊當時
    血液中之酒精濃度達每百毫升六．二八毫克，當屬人體內酒精正常含量，並未超
    過我國所定酒後駕駛之標準。伊當時係在停車狀態，並非行駛當中云云，惟查，
    告訴人丙○○自承當時血液之酒精濃度達每百毫升六．二八毫克，且有敏盛綜合
    醫院龍潭分院出具之函在卷足憑，經換算得知，告訴人丙○○當時血液酒精濃度
    為每公升０．六二八毫克，而我國對酒醉駕車血液酒精濃度之認定標準為每毫升
    五十毫克，經換算為每公升０．０五毫克，告訴人丙○○已超過該值甚多，雖敏
    盛綜合醫院出具之函文認定丙○○之血液酒精濃度係正常範圍，惟該函所引用之
    數值僅係報紙報導，並無任何正式之憑據，尚難以此為據。至於告訴人丙○○所
    駕駛之前開車輛係左側車門遭被告駕駛車輛撞及，亦難憑此撞擊點即認被害人丙○○當時所駕駛之車輛係處於停止狀態，是以被害人丙○○之陳述尚難採信。惟
    被告之上開責任亦不能因此相抵而解免，故本件事証明確，被告之過失犯行應堪
    認定。
二、核被告之所為，係犯刑法第二百八十四條第一項前段之過失傷害罪。被告明知其
    於右揭時地駕駛上開自用小客車前，已飲酒且其吐氣所含酒精成份亦已超過每公
    升０．二五毫克之規定，竟仍違規酒醉駕駛聯結車肇事，應依道路交通管理處罰
    條例第八十六條第一項規定加重其刑。按法律不溯既往及罪刑法定主義為刑法時
    之效力之兩大原則，行為之應否應罰，應以行為時之法律有無規定處罰為斷，若
    行為時與行為後之法律皆有處罰規定，始有刑法第二條比較新舊法之適用，此有
    最高法院七十二年台上字第六三０六號判例可資參照。按刑法於八十八年四月二
    十一日修正，於同年月二十三日施行，增訂第一百八十五條之三：「服用毒品、
    麻醉藥品、酒類或其他相類之物，不能安全駕駛動力交通工具而駕駛者，處一年
    以下有期徒刑、拘役或三萬元以下罰金。」，本件被告雖酒醉駕車，惟其於行為
    時法律並無就此有何刑罰之規定，故現刑法雖有就酒醉駕車為刑責之規定，然揆
    諸前開判例意旨，並無新舊法比較之適用，附此敘明。
三、原審認被告罪證明確，適用道路交通管理處罰條例第八十六條第一項，刑法第二
    百八十四條第一項前段、第四十一條，罰金罰鍰提高標準條例第一條前段、第二
    條之規定，爰審酌被告之過失程度、告訴人所受之傷勢、迄今尚未與告訴人達成
    和解，賠償其等損害及犯罪後之態度等一切情狀，量處有期徒刑肆月，如易科罰
    金以佰元折算壹日，經核原判決認事用法並無不合，量刑亦屬妥適，上訴人即
    被告乙○○上訴意旨，認原判決量刑過重，指摘原判決不當，為無理由，應予駁
    回。
據上論斷，應依刑事訴訟法第三百六十八條，判決如主文。
本案經檢察官曾忠己到庭執行職務。
中      華      民      國    八十九    年      四      月    二十八    日
                              臺灣高等法院刑事第六庭
                                  審判長法  官  陳  春  秋
                                        法  官  高  明  哲
                                        法  官  黃  賽  月
右正本證明與原本無異。
不得上訴。
                                        書記官  廖  麗  蓮
中      華      民      國    八十九    年      四      月    二十九    日
附錄：本案論罪科刑法條全文
刑法第二百八十四條第一項：
因過失傷害人者，處六月以下有期徒刑、拘役或五百元以下罰金。致重傷者，處一年
以下有期徒刑、拘役或五百元下罰金。


司法院資訊處製作；財團法人民間司法改革基金會備份。
